臺灣花蓮地方法院民事判決　九十年度簡上字第六一號
　　上　訴　人　甲○○
　　被上訴人　　乙○○
右當事人間請求侵權行為損害賠償事件，上訴人對於中華民國九十年七月二十四日本
院花蓮簡易庭九十年度花簡字第五四號第一審判決提起上訴，本院判決如左：
    主      文
上訴駁回。
第二審訴訟費用由上訴人負擔。
    事      實
甲、上訴人方面：
  一、聲明：(1)原判決廢棄。(2)被上訴人應給付上訴人新台幣（以下同）三十萬元，
      及自起訴狀繕本送達翌日起至清償日止，按年息百分之五計算之利息。(3)請准
      上訴人供擔保宣告假執行。(4)第一、二審訴訟費用由被上訴人負擔。
  二、陳述：除與原審判決書所載者相同茲予引用外，補稱：
    (1)依卷附車輛維修紀錄查詢表，離最接近本案火災發生（八十九年七月三十一日
      ）前之維修日，係半年前，即八十九年一月十一日，細閱當日維修項目，只是
      換機油、前保險彎角等，無一涉及排氣管熱蓄積、碳化處理之記載，再往前檢
      視八十八年八月二十三日之維修項目，為電瓶、遙控電池等二項而已，亦無關
      於排氣管熱蓄、碳化處理項目。俱證被上訴人所謂保養，不及於排氣管熱蓄積
      、碳化處理項目，被上訴人顯有疏失。
    (2)再核諸排氣管熱蓄積、碳化，絕非一朝一夕所形成，而係長時間累積形成，此
      自花蓮縣消防局火災原因調查報告書內載本件起火原因判定係「汽車後行李廂
      內部與排氣管接觸位置，經長時熱蓄積、碳化後，造成底部蔗板及紙張引燃，
      內部燃燒後引燃車廂」等情以觀即明，尚非原判決所引述「接觸不當為引燃因
      素」。既是長時間才能形成熱蓄積、碳化情事，被上訴人卻未加以進廠維修、
      保養處理，被上訴人顯有過失。
    (3)被上訴人將易燃之大批紙張帳簿存放汽車後行李廂內部，為被上訴人所是認，
      被上訴人苟無堆放該等易燃紙張於車後行李廂，當不於引起本件火災，按紙張
      乃易燃物品，為眾所皆知之事，足認被上訴人有過失。
    (4)被上訴人在接獲原審法院開庭通知後，於開庭前二日，即九十年二月二十四日
      突然將其燒燬之汽車拖走，顯然有意掩飾本件相關證據。
    (5)上訴人係以四十六萬九千元之價格購車，車齡一年半，依市場行情估價，尚值
      二十九萬餘元，爰請求被上訴人賠償三十萬元。
  三、證據：援用原審之立證方法。
乙、被上訴人方面：
  一、聲明：(1)駁回上訴。(2)上訴費用由上訴人負擔。
  二、陳述：除與原審判決書所載者相同茲予引用外，補稱：
    (1)上訴意旨稱被上訴人案發前數次之維修紀錄皆無關於排氣管熱蓄積碳化處理項
      目，此益加證明被上訴人對於損害之發生並無過失可言。蓋依經驗法，則一般
      汽車使用人，除非發現排氣管有異音或冒黑、白煙，否則甚少有人刻意去維修
      排氣管，既然被上訴人依原廠規定做例行保養，專業人員皆查無異狀，何能期
      待於一般使用人盡此不可能的注意義務。
    (2)縱使上訴人所舉花蓮縣消防局之調查報告屬實，汽車燃燒係因「行李廂內蔗板
      處與排氣管接觸不當」，則被上訴人正是被害人，乃受消費者保護法保護之對
      象，上訴人豈非告錯對象。
    (3)上訴人指稱被上訴人將易燃之大批紙張、帳冊存放於車後行李廂引致火災等語
      ，然而易燃品並非等同於危險物品，被上訴人存放紙類物品於該處乃正常使用
      ，沒有火源不可能自燃，紙張的存放和火災的發生並無相當因果關係，而排氣
      管過熱若是火源，亦非被上訴人所能注意及之，何來過失之有。
    (4)被上訴人放置之帳冊只有七、八本，高度約二十五公分、長約三十公分、寬約
      二十五公分，放置的時間大約是在七月間，離火災發生約一個星期。
    (5)上訴人所述其車價值三十萬元，並不合理。被上訴人不知車價如何。
  三、證據：援用原審之立證方法。
三、本院依職權函請花蓮縣汽車業同業公會就自小客車行李箱蔗板及排氣管應如何定
    期保養予以說明。
    理      由
一、上訴人於原審起訴主張：上訴人所有之Ｕ六─三三五九號自用小客車，於八十九
    年七月三十一日凌晨三時二十分許，停放在花蓮市○○路四十七號號地下室，被
    上訴人所有之Ｌ三─一０八九號自用小客車旁，因被上訴人之Ｌ三─一０八九號
    自用小客車起火，延燒上訴人之上開車輛，致令毀損不堪使用，而經花蓮縣消防
    局調查結果，被上訴人之車輛後側行李廂應為最先起火處，起火原因不排除行李
    廂內蔗板處與排氣管接觸不當而引燃，被上訴人顯有過失甚明，爰依據民法第一
    百八十四條第一項過失之侵權行為損害賠償之法律關係，請求被上訴人賠償上訴
    人三十萬元等語。被上訴人則以：事發當日伊開車從花蓮市○○街開回中正路四
    十七號住處，車程僅五分鐘，排氣管不可能過熱，且車子係停放五個小時後才發
    生火災，且平日伊車皆有定時作保養，不可能係伊車起火，被上訴人並無過失可
    言；且上訴人在外與人有財物糾紛，伊懷疑是他人為報復上訴人而縱火；此外，
    被上訴人於車後行李箱所放置之帳冊僅七、八本，紙張的存放和火災的發生並無
    相當因果關係等語抗辯。上訴人復持前開上訴理由提起本件上訴，被上訴人則以
    前開理由置辯。
二、經查，上訴人主張其所有之車輛因火災毀損之事實，業據提出汽車新領牌照登記
    書、統一發票、火災證明書各乙紙及照片二幀為證，復經上訴人聲請原審法院向
    花蓮縣消防局調閱火災原因調查報告書一份，認為被上訴人車輛後側輪胎鋁合金
    鋼圈燒融較其他處嚴重，北側牆面水泥剝落亦較別處嚴重，研判火流由北面後側
    向西南兩側延燒，後側行李廂內蔗板處留有白化之燒痕，研判應為最先起火處等
    語，故本件火災係因被上訴人所有Ｌ三─一０八九號自用小客車起火，而延燒及
    上訴人所有Ｕ六─三三五九號自用小客車等情，應堪認為真實。被上訴人所辯不
    可能係伊車起火等語，既未能舉證證明，所辯自無足採。
三、按因故意或過失不法侵害他人之權利者，應負損害賠償責任，民法第一百八十四
    條第一項前段定有明文。所謂過失，以行為人應注意並能注意而不注意，或預見
    結果之發生而確信其不發生者為要件。又當事人主張有利於己之事實者，就其事
    實有舉證之責任，民事訴訟法第二百七十七條前段定有明文。本件上訴人主張被
    上訴人因過失致車輛起火，不法侵害上訴人之權利，則上訴人對於被上訴人有何
    過失行為，揆諸前諸規定，上訴人自應負舉證責任。而上訴人聲請本院調閱之前
    開火災原因調查報告書，對於起火之原因，認為：火災發生原因人為因素可能性
    不大，被上訴人汽車駕駛座內部配線及機件，未發現明顯故障、短路痕跡，電線
    故障引起之可能性相對較低，起火處後行李廂內部存放大批紙類帳簿，底部留有
    部分融化之蔗板焦油，疑似汽車後行李廂內部與排氣管接觸位置，經長時熱蓄積
    、碳化後，造成底部「蔗板」及「紙張」引燃，內部燃燒後引燃車廂，……，不
    排除此一情形之引燃可能性較大。綜合研判，不排除為被上訴人所有之Ｌ三─一
    ０八九號自用小客車「行李廂內蔗板處與排氣管接觸不當引燃因素較大」（見前
    開報告書第一項，摘要報告之結論），被上訴人對此份調查報告亦不爭執，因此
    ，本件關鍵即在於：被上訴人有無放置「大批紙類帳簿」而導致蔗板與排氣管接
    觸不當？被上訴人對於排氣管之維修是否有過失存在？如被上訴人有前開過失行
    為存在，並因而侵害上訴人之權利，被上訴人即須負損害賠償責任，反之，如被
    上訴人並無過失行為，縱然上訴人受到損害，亦不得一概要被上訴人負責，方為
    公允。
四、經本院依職權函花蓮縣汽車業同業公會，就自小客車行李廂蔗板應如何保養予以
    說明，其函覆稱：遮板（蔗板）其不耐重壓及水侵襲，車主應可自行保養等語，
    此有上開同業公會九十一年一月二十八日花縣汽保興字第八０四二號函附卷可按
    ，應認車主自應盡相當之注意，以避免後行李廂物品放置過重，而導致蔗板與排
    氣管接觸不當。是以，應審究者，是被上訴人是否放置過重物品，導致蔗板受到
    重壓而與排氣管接觸不當？依上開火災調查報告書雖稱車後行李廂內部存放大批
    紙類帳簿，……，疑似車後行李廂內部與排氣管接觸位置，經長時熱蓄積、碳化
    後，造成底部「蔗板」及「紙張」引燃，……，結論不排除行李廂內蔗板處與排
    氣管接觸不當引燃因素較大等語，然依調查報告所附現場勘查記錄及談話筆錄，
    除被上訴人於談話筆錄中提及放置舊帳本之外，並無其他事證可資證明被上訴人
    放置有大批紙類帳簿，而觀之被上訴人談話筆錄，其雖陳述於後車廂放舊帳本、
    休閒鞋等語，但並未提及帳本數量、重量或「大批紙類帳冊」等情，而被上訴人
    於本院則陳明所放置之帳冊只有七、八本，高度約二十五公分、長約三十公分、
    寬約二十五公分，放置的時間大約是在七月間，離火災發生約一個星期等語，依
    被上訴人所述放置帳冊之情形，客觀上尚屬於一般人正常、合理使用車後行李廂
    之範圍內，尚難認為有放置過重之情形，是否足以使蔗板受到重壓而接觸排氣管
    ，實有可疑。而上訴人亦未就被上訴人放置大批紙類帳簿乙節舉證以實其說，本
    院自不能僅以被上訴人所述放置七、八本帳冊等語，而推論為「大批紙類」帳冊
    ，並進而推出因此導致蔗板受到重壓與排氣管接不當而引燃等情。從而，此部分
    既無證據證明被上訴人有放置過重之大批紙類帳冊，導致蔗板與排氣管接觸不當
    之事實，自不能認為被上訴人於車後行李廂放置帳冊有何過失行為可言。
五、再者，前開花蓮縣汽車業同業公會對於自小客車行李箱排氣管應如何定期保養，
    則說明：排氣管應視車子燃燒情形而定，車子燃燒完全則水氣重，排氣管較容易
    損壞，或因排氣管本身品質好壞而有所差異，一般車主應無法自行保養等情，此
    就排氣管之部分而言，一般車主應無法自行保養，可堪認定。且被上訴人抗辯其
    所有之Ｌ三─一０八九號自用小客車皆有定時作保養，並提出車輛維修紀錄查詢
    表十紙為證，上訴人對前開維修紀錄之真正亦不爭執，依上開查詢資料，被上訴
    人在車輛起火前之八十九年一月十一日、八十八年八月二十三日、八十八年二月
    二十六日車輛均有進廠維修，而被上訴人既非對車輛修理或機械方面具有專業知
    識，且車輛定期送至汽車廠作維修保養，亦是一般車主通常維修車輛之方式，則
    被上訴人所應負擔之注意義務，亦僅能以一般人通常之標準來加以要求，被上訴
    人既有將其車輛定期送廠維修，車廠亦未發生車輛有何異狀，就一般人而言，堪
    認已盡通常合理之注意，且事實上難要求一般無車輛或機械方面專業知識之人，
    面對車廠人員時，能詳細指明就無異狀之汽車設備或零件，要求作何檢修。故就
    排氣管維修部分，亦難認為被上訴人有何過失。
六、綜上所述，上訴人主張被上訴人因放置大量帳冊而致蔗板重壓，以致與排氣管接
    觸不當，且未就排氣管進行維修，以致起火延燒上訴人所有之車輛，應負損害賠
    償責任等情，其既不能夠證明被上訴人有何過失存在，其請求被上訴人依侵權行
    為賠償三十萬元，即無理由，原審所為被上訴人勝訴判決並無不合，上訴意旨請
    求予以廢棄改判，為無理由，應予駁回。
七、兩造其餘攻擊或防禦方法，核與本件判決之結果不生影響，已無庸一一論駁，併
    此敘明。
八、據上論結，本件上訴為無理由，依民事訴訟法第四百三十六條之一第三項、第四
    百四十九條第一項、第七十八條，判決如主文。
中　　　華　　　民　　　國　　九十一　　年　　　四　　　月　三十  　　日
　　　　　　　　　　　　臺灣花蓮地方法院民事庭
~B審判長法官　陳心弘
~B法　　　官　余明賢
~B法　　　官　林碧玲
右正本証明與原本無異。
~B法院書記官　林揚奇
中　　　華　　　民　　　國　　九十一　　年　　　四　　　月　　 三十　　 日
